【裁判字號】    98,交訴,125
【裁判日期】    981214
【裁判案由】    公共危險等
【裁判全文】
臺灣臺北地方法院刑事判決             98年度交訴字第125號
公  訴  人  臺灣臺北地方法院檢察署檢察官
被      告  甲○○
選任辯護人  張瑞娟律師
            李永裕律師
            江俊傑律師
上列被告因公共危險等案件，經檢察官提起公訴（98年度偵字第
18367 號、第22388 號），被告於準備程序中就被訴事實為有罪
之陳述，經本院合議庭裁定改用簡式審判程序，本院判決如下：
    主    文
甲○○因過失致人於死，處有期徒刑肆月，如易科罰金，以新臺
幣壹仟元折算壹日；又駕駛動力交通工具肇事，致人死亡而逃逸
，處有期徒刑陸月，如易科罰金，以新臺幣壹仟元折算壹日。應
執行有期徒刑捌月，如易科罰金，以新臺幣壹仟元折算壹日。緩
刑貳年。
    事    實
一、甲○○於民國98年7 月19日晚間22時3 分許，駕駛車牌號碼
    4763─EA號自用小客車，沿臺北縣新店市○○路○ 段內側車
    道、往三峽方向行駛，行抵安康路1 段240 號前欲左轉遂在
    車道暫停，當注意汽車行經槽化線地段不得停車，而依當時
    狀況天氣晴朗、光線充足、路面乾燥、無缺陷亦無障礙物，
    視距良好，並無不能注意之情事，竟疏未注意，擅自將上開
    自小客車朝左橫越槽化線暫停，而同向車道後方，適有金緣
    起騎乘車號622-EFH 號重型機車，沿同車道直行，行抵上開
    路段，本應注意車前狀況，並隨時採取必要之安全措施，而
    依當時路況，亦無不能注意之情事，竟亦疏未注意及此，煞
    避不及，其所騎乘上述重型機車之車頭不慎撞及甲○○所駕
    駛上開車輛之右後側，導致金緣起人車倒地，連人帶車快速
    往前滑行，而右側車道恰有黃江旺（另經臺灣臺北地方法院
    檢察署為不起訴處分）駕駛車牌號碼620-FL號營業用大客車
    亦往三峽方向行駛，不料金緣起竟因前故，人、車均滑入黃
    江旺所駕駛前開大客車左側防捲欄前端，黃江旺亦因視線死
    角未能發現，導致金緣起遭上開大客車左後輪輾過。而甲○
    ○明知已因己之肇事，將致金緣起受有傷害，竟未對金緣起
    採取救護或其他必要措施或報警，逕自駕車逃逸現場。而金
    緣起經送醫急救，仍於翌日凌晨2 時12分許，在址設臺北縣
    新店市○○路28 9號之佛教慈濟綜合醫院臺北院區（下稱新
    店慈濟醫院），因車禍引起顱內骨折併顱內出血，導致神經
    性休克死亡。嗣於有偵查犯罪職權之機關未發現甲○○為上
    開事故之肇事者前，甲○○即主動自行前往臺北縣政府警察
    局新店分局自首，表示願接受裁判之意，始悉上情。
二、案經臺北縣政府警察局新店分局報請臺灣臺北地方法院檢察
    署檢察官偵查起訴，因甲○○於準備程序中就犯罪事實為有
    罪陳述，經合議庭裁定依簡式審判程序審理。
    理    由
一、按被告甲○○所犯為死刑、無期徒刑、最輕本刑3 年以上有
    期徒刑之罪或高等法院管轄第一審案件以外之罪，並經被告
    於準備程序就被訴事實為有罪之陳述，經告知簡式審判程序
    之旨，並聽取檢察官、被告及辯護人之意見後，經本院合議
    庭依刑事訴訟法第273 條之1 第1 項規定，裁定由受命法官
    獨任進行簡式審判程序審理，合先敘明。
二、上開犯罪事實，業據被告坦承不諱（見本院卷第15頁），且
    與告訴人即被害人金緣起之父金立達（見臺灣臺北地方法院
    檢察署98年度相字第522 號卷，下稱相卷第217 頁至第220
    頁；同署98年度偵字第18367 號卷，下稱偵卷第241 頁至第
    242 頁、第276 頁）、被害人之母乙○○（見相卷第8 頁至
    第9 頁、第217 頁至第220 頁；偵卷第17頁至第19頁、第24
    1 頁至第242 頁、第277 頁）所指訴之情節相符，並有證人
    黃江旺於偵查中證述綦詳（見相卷第2 頁至第6 頁；偵卷第
    233 頁至第234 頁、第241 頁至第242 頁、第277 頁），另
    有上開大客車監視器翻拍畫面48張及警局勘查報告（見偵卷
    第61頁至第84頁）、交通事故現場圖（見相卷第11頁）、道
    路交通事故補充資料表（見相卷第48頁）、道路交通事故調
    查報告表(一)、(二)（見相卷第12頁至第13頁）、現場照片65張
    （見相卷第14頁至第46頁）、道路交通事故談話紀錄表（見
    相卷第161 頁）、臺北縣政府警察局新店分局現場勘查報告
    與檢附之勘查相片（見偵卷第176 頁至第230 頁）等件在卷
    可憑。又被害人金緣起經送醫急救後，於上揭時間在新店慈
    濟醫院，因車禍引起顱內骨折併顱內出血，導致神經性休克
    死亡等情，有新店慈濟醫院病歷（見偵卷第114 頁至第165
    頁）、死亡通知單（見相卷第165 頁）、診斷證明書（見相
    卷第164 頁）、相驗屍體證明書（見相卷第120 頁）、檢驗
    報告書（見相卷第127 頁至第132 頁）、相驗照片37張（見
    相卷第134 頁至第154 頁）等件附卷可參，足證被告上開任
    意性自白與事實相符，是本件事證明確，犯行堪以認定，應
    予依法論科。
三、核被告所為，係犯刑法第276 條第1 項之因過失致人於死罪
    及同法第185 條之4 之肇事逃逸罪。其所犯上開兩罪間，犯
    意個別，行為互異，應予分論併罰。又查本件車禍於仍未查
    明肇事人為何人時，被告即主動自行前往臺北縣政府警察局
    新店分局自首，表示願接受裁判之意等情，業據被告坦承，
    且與上開卷內證據相符，並檢察官於偵查中經調查後亦同此
    認定（見相字卷第219 頁），堪認被告犯本罪後，於有偵查
    犯罪職權之機關未發覺犯人為何人前，即自首為肇事人，且
    於事後接受審判，核符刑法第62條前段規定自首之要件，是
    依刑法第62條前段之規定減輕其刑。爰審酌本件交通事故之
    發生，係肇因於被告之過失所致，而被告於肇事後，明知被
    害人恐將因此受重創、倒地受傷，亟需救助，竟仍逕行離開
    現場，其守法意識相當薄弱，惟被害人自身就本件事故之發
    生，亦有上開所提及之過失，且被告業與被害人之父金立達
    、母乙○○達成民事和解，並於強制汽車責任保險金外，已
    給付賠償金新臺幣2,000,000 元完畢等情，業據告訴人2 人
    均在本院供承綦詳（見本院卷第15頁），並有臺北縣新店調
    解委員會98民調字第429 號調解書1 紙在卷可稽（見偵卷第
    244 頁），暨因被告犯罪後坦承全部犯行，顯已有悔意，是
    其犯後態度堪稱良好等一切情狀，各量處如主文所示之刑，
    並均諭知易科罰金之折算標準，且依刑法第51條第5 款規定
    ，定其應執行之刑，另按依司法院釋字第662 號解釋：「中
    華民國94年2 月2 日修正公布之現行刑法第41條第2 項，關
    於數罪併罰，數宣告刑均得易科罰金，而定應執行刑之刑逾
    6 個月者，排除適用同條第1 項得易科罰金之規定部分，與
    憲法第23條規定有違，並與本院釋字第366 號解釋意旨不符
    ，應自本解釋公布之日起失其效力。」之意旨，雖本件應執
    行之刑為有期徒刑8 月，但因各宣告刑均未逾有期徒刑6 月
    ，是仍得易科罰金，爰併諭知易科罰金之折算標準，附此敘
    明。
四、又查被告未曾受有期徒刑以上刑之宣告，有臺灣高等法院被
    告全國前案紀錄表1 紙在卷可佐（見本院卷第4 頁），此次
    偶因過失及一時失慮致罹刑章，事發後顯有悔意，已如前述
    ，且業與告訴人即被害人之父金立達、被害人之母乙○○達
    成民事和解，故經此偵查及審判程序後，當能知所警惕，而
    信無再犯之虞。從而，本院認前所宣告之刑，以暫不執行為
    適當，爰併諭知緩刑2 年，以啟自新。
五、據上論斷，應依刑事訴訟法第273 條之1 第1 項、第299 條
    第1 項前段，刑法第276 條第1 項、第185 條之4 、第62條
    、第51條第5 款、第41條第1 項前段、第74條第1 項第1 款
    ，刑法施行法第1 條之1 ，判決如主文。
本案經檢察官楊婉鈺到庭執行職務。
中    華    民    國    98    年    12    月    14    日
                  刑事第十七庭法  官  葉力旗
上正本證明與原本無異。
如不服本判決，應於判決送達後10日內向本院提出上訴狀（應抄
附繕本）。告訴人或被害人如對於本判決不服者，應具備理由請
求檢察官上訴，其上訴期間之計算係以檢察官收受判決正本之日
期為準。
                              書記官  林碧華
中    華    民    國    98    年    12    月    14    日
附錄本案論罪科刑法條：
（一）中華民國刑法第185條之4
駕駛動力交通工具肇事，致人死傷而逃逸者，處6 月以上5 年以
下有期徒刑。
（二）中華民國刑法第276條
因過失致人於死者，處2 年以下有期徒刑、拘役或2,000 元以下
罰金。
從事業務之人，因業務上之過失犯前項之罪者，處5 年以下有期
徒刑或拘役，得併科3,000元以下罰金。

司法院資訊處製作；財團法人民間司法改革基金會備份。
